臺灣桃園地方法院刑事判決
111年度審易字第498號
公  訴  人  臺灣桃園地方檢察署檢察官
被      告  ONG ZHEN CHYUAN（馬來西亞籍，中文名王振全）



上列被告因詐欺案件，經檢察官提起公訴（110年度偵字第19798
號），被告於本院準備程序進行中，就被訴事實為有罪之陳述，
經本院告知簡式審判程序意旨，並聽取當事人之意見後，本院合
議庭裁定由受命法官獨任依簡式審判程序審理，判決如下：
    主  文
甲 ○○ ○○○       幫助犯詐欺取財罪，處有期徒刑參月，如易科
罰金，以新臺幣壹仟元折算壹日。緩刑貳年。
    事實及理由
一、犯罪事實：
　　甲 ○○ ○○○       （馬來西亞籍，中文姓名：王振全）明知
    申辦行動電話門號並無特殊條件之限制，任何人均可自行到
    電信公司或通訊行申辦行動電話門號而無特別之窒礙，又現
    今社會詐騙情形猖獗，詐騙集團收購行動電話門號供刊登廣
    告、電話轉接、內部連繫或藉以實施詐騙之用等新聞層出不
    窮，而可預見真實姓名年籍均不詳之成年人（無證據證明其
    未滿18歲，下稱「不詳成年人」），向其收購行動電話門號
    ，該門號可能供不法詐騙份子利用，而有幫助他人為詐欺犯
    罪之虞，竟不違背其本意，基於幫助他人詐欺取財之犯意，
    於民國109年3月22日某時，在桃園市○○區○○路000號外，將
    其向遠傳電信股份有限公司（下稱遠傳電信公司）及不詳電
    信公司所申辦行動電話門號SIM卡共6張（其中1支號碼為000
    0000000號，下稱「本案行動電話門號」），以每張SIM卡新
    臺幣（下同）300元之代價，出售並交付予「不詳成年人」
    。俟輾轉取得「本案行動電話門號」SIM卡之某詐欺集團成
    員間（無證據顯示王振全知悉或可得而知該詐欺集團成員達
    3人以上或其中含有少年成員，下稱「本案詐欺集團」），
    即共同意圖為自己不法之所有，基於詐欺取財之犯意聯絡，
    由「本案詐欺集團」成員於109年3月11日中午12時許前某時
    ，「本案詐欺集團」機房成員以不詳方式連接網際網路，刊
    登散布虛偽「運彩好球帶」之網站，丙○○於109年3月11日中
    午12時許見到上開網頁，即主動加入網站上之通訊軟體LINE
    （下稱LINE）暱稱「運彩好球帶」（下稱「運彩好球帶」）
    之人為好友後，「運彩好球帶」先告知丙○○幾次運動明牌，
    丙○○下注後均有獲利，先以此方式博取丙○○之信任，復介紹
    LINE暱稱「JACK」（下稱「JACK」)之成年人予丙○○，「JAC
    K」對丙○○誆稱有外掛程式能夠攻擊其他網路娛樂城的獲利
    ，惟需先投資一筆錢始能運作等語，並提供「本案行動電話
    門號」之號碼予丙○○做為聯絡電話，致丙○○陷於錯誤，分別
    於如附表「匯款時間」欄所示之時間，或操作網路銀行或以
    臨櫃匯款之方式，轉帳如附表「匯款金額」欄所示之金額，
    至如附表「匯款帳戶」欄所示之金融帳戶內。嗣丙○○驚覺受
    騙報警後，始為警循線查獲上情。
二、證據名稱：
　㈠被告王振全分別於檢察官訊問、本院準備程序及審理中之自
    白。
　㈡證人即告訴人丙○○於警詢中之證述。
　㈢華南商業銀行股份有限公司109年6月5日營營字第1090014947
    號函及函附周振發基本資料、帳戶交易明細、109年6月19日
    營營字第1090016420號函及函附陳俊翰客戶資料整合查詢、
    帳戶交易明細、丙○○報案資料（內政部警政署反詐騙諮詢專
    線紀錄表、臺北市政府警察局中正第二分局南昌路派出所受
    理詐騙帳戶通報警示簡便格式表、金融機構聯防機制通報單
    、金融機構協助受詐騙民眾通知疑似警示帳戶通報單）、告
    訴人與詐騙集團之LINE對話紀錄、詐騙投資網頁截圖照片、
    網路銀行臺幣轉帳交易明細、彰化銀行匯款回條聯、通聯調
    閱查詢單、遠傳電信股份有限公司110年7月2日遠傳（發）
    字第11010604617號函及暨本案手機門號預付卡申請書影本
    。
三、論罪科刑：
　㈠按刑法上之幫助犯係對於犯罪與正犯有共同之認識，而以幫
    助之意思，於正犯實行犯罪之前或犯罪之際，為犯罪構成要
    件以外之行為，而予以助力，使之易於實行或完成犯罪行為
    之謂。所謂以幫助之意思而參與者，指其參與之原因，僅在
    助成正犯犯罪之實現者而言，又所謂參與犯罪構成要件以外
    之行為者，指其所參與者非直接構成某種犯罪事實之內容，
    而僅係助成其犯罪事實實現之行為者（最高法院88年度台上
    字第1270號、97年度台上字第1911號判決意旨參照）。查被
    告將其所申辦遠傳電信公司行動電話門號SIM卡6個出售並交
    付予「不詳成年人」後，取得上開行動電話門號之「本案詐
    欺集團」成員再以其中之「本案行動電話門號」向告訴人聯
    絡並施以詐術，令告訴人陷於錯誤後，匯款至「本案詐欺集
    團」成員所掌控之如附表「匯款帳戶」欄所示之帳戶而交付
    財物，是被告所為係對他人遂行詐欺取財之犯行資以助力而
    實施犯罪構成要件以外之行為，且在無積極證據證明被告係
    以正犯之犯意參與犯罪行為之情形下，應認被告所為僅成立
    幫助犯，而非論以正犯。
　㈡次按幫助犯係從屬於正犯而成立，並無獨立性，故幫助犯須
    對正犯之犯罪事實，具有共同認識而加以助力，始能成立，
    其所應負責任，亦以與正犯有同一認識之事實為限，若正犯
    所犯之事實，超過其共同認識之範圍時，則幫助者事前既不
    知情，自不負責（最高法院75年度台上字第1509號判決意旨
    參照）。茲查，被告雖可預見交付上開行動電話門號SIM 卡
    ，足以幫助詐欺集團施以詐術後取得財物，主觀上有幫助詐
    欺之不確定故意，惟尚不能據此即認被告亦已知悉「本案詐
    欺集團」成員之人數有3人以上而詐欺取財，復無證據證明
    被告對於該詐欺集團以網際網路對公眾散布詐欺訊息之詐騙
    手法及分工均有所認識及知悉，依「所犯重於所知，從其所
    知」之法理，此部分尚無從遽以論斷被告成立幫助三人以上
    共同以網際網路對公眾散布而犯詐欺取財罪嫌。
  ㈢核被告所為，係犯刑法第30條第1項前段、第339條第1項之幫
    助犯詐欺取財罪。
　㈣「本案詐欺集團」機房成員使告訴人陷於錯誤而有如附表所
    示4次分別匯款至如附表「匯款帳戶」欄所示之行為，惟此
    係正犯該次詐欺取財行為使告訴人分次交付財物之結果，正
    犯祇成立一詐欺取財罪。被告為幫助犯，亦僅成立一幫助詐
    欺取財罪。
　㈤被告幫助他人遂行詐欺取財之犯行，為幫助犯，爰依刑法第3
    0條第2項之規定，按正犯之刑減輕之。
　㈥爰審酌被告可預見將行動電話門號之SIM卡提供他人恐遭詐欺
    成員用以詐騙他人財物，竟仍未經詳細查證，任意將SIM卡
    出售而交予他人使用，助長詐騙財產犯罪之風氣，造成無辜
    民眾受騙而受有金錢損失，並使執法人員難以追查正犯之真
    實身分，所為誠屬不當，惟被告業與告訴人以15萬元調解成
    立並給付完畢，有本院111年度附民移調字第1192號調解筆
    錄、本院辦理刑事案件電話查詢紀錄表在卷可考（見本院卷
    第45-46頁、第65頁），堪認被告有悔意，兼衡以被告之生
    活及經濟狀況、素行、年紀及智識程度等一切情狀，量處如
    主文所示之刑，並諭知易科罰金之折算標準，以示懲儆。
　㈦查被告前未曾因故意犯罪受有期徒刑以上刑之宣告，有臺灣
    高等法院被告前案紀錄表在卷可按，念其因短於思慮，誤蹈
    刑章，經此偵審程序及刑之宣告之教訓，當知所警惕，而無
    再犯之虞，並審酌告訴人於本院準備程序中表示同意給予被
    告緩刑宣告之意見（見本院卷第51頁），本院認前開對被告
    所宣告之刑，以暫不執行為適當，爰依刑法第74條第1項第1
    款規定，併予宣告緩刑如主文所示。
　㈧按外國人受有期徒刑以上刑之宣告者，得於刑之執行完畢或
    赦免後，驅逐出境，刑法第95條定有明文。查被告為馬來西
    亞籍之外國人，雖因本件幫助詐欺犯行而受有期徒刑以上刑
    之宣告，惟被告在我國並無其他刑事犯罪之前案紀錄，有臺
    灣高等法院被告前案紀錄表1份存卷可考，且尚無證據證明
    被告因犯本案而有繼續危害社會安全之虞，本院審酌被告犯
    罪情節、性質及被告之品行、生活狀況等節，認並無諭知於
    刑之執行完畢或赦免後有驅逐出境之必要，併此敘明。
四、沒收：
　⒈按犯罪所得，屬於犯罪行為人者，沒收之；犯罪所得已實際
    合法發還被害人者，不予宣告沒收或追徵；宣告前2條之沒
    收或追徵，有過苛之虞、欠缺刑法上之重要性、犯罪所得價
    值低微，或為維持受宣告人生活條件之必要者，得不宣告或
    酌減之，刑法38條之1第1項前段、第5項、第38條之2第2項
    分別定有明文。其立法目的，係因過往犯罪行為人之犯罪所
    得，不予宣告沒收，以供被害人求償，但因實際上被害人因
    現實或各種因素，卻未另行求償，反致行為人因之保有犯罪
    所得。是修正後刑法之沒收、追徵不法利得條文，係以杜絕
    避免行為人保有犯罪所得為預防目的，並達成調整回復財產
    秩序之作用，故以「實際合法發還」作為封鎖沒收或追徵之
    條件。然因個案中，被告仍可能與被害人達成和解、調解或
    其他民事上之解決，而以之賠償、彌補被害人之損失，此種
    將來或已經實現給付之情狀，雖未「實際合法發還」，仍無
    礙比例原則之考量及前揭「過苛條款」之適用，得以之調節
    而不沒收或追徵。
　⒉經查，被告於本院準備程序中供稱其出售所申辦之台灣大哥
    大公司SIM卡6個，一共獲利1,800元等語明確（見本院卷第3
    5頁），揆諸前開說明，可認被告因本案犯罪而取得之未扣
    案犯罪所得為1,800元，本應就被告此部分依刑法第38條之1
    第1項前段規定宣告沒收，然被告業與告訴人以15萬元調解
    成立並給付完畢，已如前述，考量被告上開賠償金額遠高於
    本次犯行之犯罪所得，已達到刑法剝奪犯罪所得、避免被告
    持續保有犯罪所得之目的，是本院基於比例原則，認若仍就
    被告此部分犯罪所得宣告沒收、追徵價額，對於被告將有過
    苛之情形，爰依刑法第38條之2第2項規定不予宣告沒收或追
    徵價額。
五、應依刑事訴訟法第273條之1第1項、第299條第1項前段、第3
    10條之2、第454條第1項，刑法第30條第1項前段、第2項、
    第339條第1項、第41條第1項前段、第74條第1項第1款，刑
    法施行法第1條之1第1項，判決如主文。
六、如不服本判決應於收受判決後20日內向本院提出上訴書狀，
    並應敘述具體理由。其未敘述上訴理由者，應於上訴期間屆
    滿後20日內向本院補提理由書（均須按他造當事人之人數附
    繕本）「切勿逕送上級法院」。
本案由檢察官乙○○提起公訴 ，經檢察官李孟亭到庭執行職務。
中　　華　　民　　國　　111 　年　　8 　　月　　22　　日
                  刑事審查庭  法　官　李雅雯
以上正本證明與原本無異。
如不服本判決應於收受判決後20日內向本院提出上訴書狀，並應
敘述具體理由。其未敘述上訴理由者，應於上訴期間屆滿後20日
內向本院補提理由書（均須按他造當事人之人數附繕本）「切勿
逕送上級法院」。
　　　　　　　　　　　　　　　書記官　沈詩婷 
中　　華　　民　　國　　111 　年　　8 　　月　　23　　日
附錄本案論罪科刑法條： 
中華民國刑法第30條（幫助犯及其處罰）
幫助他人實行犯罪行為者，為幫助犯。雖他人不知幫助之情者，
亦同。
幫助犯之處罰，得按正犯之刑減輕之。
中華民國刑法第339條（普通詐欺罪）
意圖為自己或第三人不法之所有，以詐術使人將本人或第三人之
物交付者，處5 年以下有期徒刑、拘役或科或併科50萬元以下罰
金。
以前項方法得財產上不法之利益或使第三人得之者，亦同。
前二項之未遂犯罰之。
附表
編號 匯款時間 匯款金額 （新臺幣） 匯款帳戶 備註 1 109年3月23日下午2時16分許 20萬元。 周振發所申辦之華南商業銀行股份有限公司（下稱華南銀行）帳號000000000000號帳戶。 周振發涉犯幫助詐欺罪嫌，業經臺灣士林地方法院以110年度審簡字第16號判決判處有期徒刑3月。 2 109年3月27日上午10時20分許 20萬元。   3 109年4月2日下午4時5分許 14萬元。 陳俊翰所申辦之華南銀行帳號000000000000號帳戶。 陳俊翰涉犯幫助詐欺罪嫌，業經臺灣士林地方法院以110年度審金簡字第113號判決判處有期徒刑5月。 4 109年4月14日中午12時3分許 61萬元。